臺灣高等法院民事判決　　　　　　　　　100年度上字第863號
上　訴　人　林芝吟原名包崇慧.
　　　　　　李義雄
　　　　　　莊榮兆
　　　　　　許榮棋
　　　　　　林青松
　　　　　　司法革新生命尊嚴維護協會
兼上一人
法定代理人　曾坤炳
被上訴人　　胡宏文
　　　　　　監察院
兼上一人
法定代理人　王建
被上訴人　　司法院
法定代理人　賴浩敏
被上訴人　　賴英照
　　　　　　劉令祺
　　　　　　馬英九
上列當事人間請求損害賠償等事件，上訴人對於中華民國100年7
月12日臺灣臺北地方法院100年度訴字第2789號第一審判決提起
上訴，本院不經言詞辯論，判決如下：
    主  文
上訴駁回。
第二審訴訟費用由上訴人負擔。
    事實及理由
一、按原告之訴，依其所訴之事實，在法律上顯無理由者，法院
    得不經言詞辯論，逕以判決駁回之，民事訴訟法第249條第2
    項定有明文。又依同法第463條規定，上開規定於第二審程
    序準用之。另依原告在第一審所訴之事實，並依其在第二審
    提出之書狀所主張之事實，其訴在法律上顯無理由者，依民
    事訴訟法第463條之規定，同法第249條第2項於第二審程序
    亦準用之，亦有司法院院解字第3264號解釋可資參照。
二、上訴人聲明：（一）原判決廢棄。（二）被上訴人應將如附
    件五所示「道歉聲明」以十四號字體及半版之篇幅（寬二十
    六公分、長三十點五公分）連續三天刊登於各平面媒體之全
    國版頭版，及以壹分鐘長度連續三天播放於各電子媒體晚間
    八時至九時及九時至十時二時段各乙次，並朗讀之。（三）
    被上訴人應將本件判決書全文以十四號字體刊登於各平面媒
    體之全國版頭版，及於附件三所列各電子媒體及各廣播電台
    晚間八時至九時及九時至十時時段以每分鐘一百字度朗讀判
    決書全文，其中電子媒體部分並配合播放朗讀內容之文字（
    保留對被上訴人請求金額賠償之權利）。（四）請准宣告得
    假執行（原審卷4頁民事起訴等書狀參照）。
    本件未經言詞辯論，無被上訴人之聲明可供記載。
三、上訴人起訴主張：被上訴人胡宏文係原法院99年度國字第1
    號民事事件之承審法官，認定上訴人莊榮兆等人未繳納裁判
    費，而於民國99年3月16日以裁定駁回彼等之起訴，有枉法
    裁判之情事，故意侵害彼等受憲法第16條保障之訴訟權。又
    被上訴人胡宏文另承審原法院99年度訴字第4656號民事事件
    ，裁判上訴人林芝吟應返還投資款新臺幣（下同）110萬元
    給張家繁，亦係枉法裁判，應負侵權行為損害賠償責任。另
    被上訴人馬英九未撤換賴英照縱容洪耀宗庭長枉法裁判，被
    上訴人監察院亦不彈劾賴英照、洪耀宗及胡宏文法官因劉令
    祺以刑事廳廳長長官身分之關說，亦均有枉法裁判之故意侵
    權行為。爰求為判決如聲明所示。
    本件未經言詞辯論，無被上訴人之陳述可供記載。
四、按公務員因故意違背對於第三人應執行之職務，致第三人受
    損害者，負賠償責任；其因過失者，以被害人不能依他項方
    法受賠償時為限，負其責任；前項情形，如被害人得依法律
    上之救濟方法，除去其損害，而因故意或過失不為之者，公
    務員不負賠償責任，民法第186條定有明文。準此，公務員
    因故意違背對於第三人應執行之職務，致第三人之權利或利
    益受損害者，被害人得向公務員或國家請求賠償。惟倘公務
    員違背職務係出於過失者，則被害人僅得依國家賠償法之規
    定，向國家請求賠償損害。亦即於國家賠償法實施後，公務
    員因一般過失而違背職務，侵害人民權利者，毋庸依民法第
    186條規定負損害賠償責任，而被害人就其因此所受損害得
    逕依國家賠償法請求由國家負賠償之責，國家賠償法於公務
    員執行公權力職務有不法侵害人民權利之情事時，相較民法
    上開規定，為特別法與普通法之關係，應優先適用國家賠償
    法之規定甚明。又按國家賠償法第2條第2項前段規定：「公
    務員於執行職務行使公權力時，因故意或過失不法侵害人民
    自由或權利者，國家應負損害賠償責任。」係國家就公務員
    之侵權行為應負損害賠償責任之一般規定。而同法第13條規
    定：「有審判或追訴職務之公務員，因執行職務侵害人民自
    由或權利，就其參與審判或追訴案件犯職務上之罪，經判決
    有罪確定者，適用本法規定。」則係國家就有審判或追訴職
    務之公務員之侵權行為應負損害賠償責任之特別規定。依現
    行訴訟制度，有審判或追訴職務之公務員，其執行職務，基
    於審理或偵查所得之證據及其他資料，為事實及法律上之判
    斷，係依其心證及自己確信之見解為之。各級有審判或追訴
    職務之公務員，就同一案件所形成之心證或見解，難免彼此
    有所不同，倘有心證或見解上之差誤，訴訟制度本身已有糾
    正機能。為維護審判獨立及追訴不受外界干擾，以實現公平
    正義，上述難於避免之差誤，在合理範圍內，應予容忍，不
    宜任由當事人逕行指為不法侵害人民之自由或權利，而請求
    國家賠償。唯其如此，執行審判或追訴職務之公務員方能無
    須瞻顧，保持超然立場，使審判及追訴之結果，臻於客觀公
    正，人民之合法權益，亦賴以確保。至若執行此等職務之公
    務員，因參與審判或追訴案件犯職務上之罪，經判決有罪確
    定時，則其不法侵害人民自由或權利之事實，已甚明確，非
    僅心證或見解上之差誤而己，於此情形，國家始應予以賠償
    （司法院大法官釋字第228號解釋理由書參照）。
五、上訴人主張被上訴人胡宏文係原法院99年度國字第1號民事
    事件之承審法官，認定上訴人莊榮兆等人未繳納裁判費，而
    以裁定駁回彼等之起訴，有枉法裁判之情事，故意侵害彼等
    受憲法第16條保障之訴訟權；並被上訴人胡宏文承審原法院
    99年度訴字第4656號民事事件，裁判上訴人林芝吟應返還投
    資款110萬元給張家繁，亦係枉法裁判，應負侵權行為損害
    賠償責任云云。經查被上訴人胡宏文為職司審判職務之公務
    員，並無因參與審判犯職務上之罪，而經刑事判決有罪確定
    之情事，上訴人主張被上訴人胡宏文應負侵權行為損害賠償
    責任，在法律上顯無理由。至上訴人另主張被上訴人馬英九
    未撤換賴英照縱容洪耀宗庭長枉法裁判，被上訴人監察院不
    彈劾賴英照、洪耀宗及胡宏文法官因劉令祺以刑事廳廳長長
    官身分之關說，亦均有枉法裁判之故意侵權行為云云。經查
    上訴人此部分主張涉及總統及監察院之職權行使，難認被上
    訴人馬英九、監察院、王建成立私法上之侵權行為；而被
    上訴人劉令祺亦無因參與審判犯職務上之罪，經刑事判決有
    罪確定之情事，上訴人空言主張被上訴人馬英九、監察院、
    王建、司法院、賴英照、劉令祺均有枉法裁判之故意侵權
    行為云云，在法律上亦顯無理由。
六、綜上所述，本件上訴人之訴，依彼等所述之事實，在法律上
    顯無理由。上訴人依侵權行為法則請求被上訴人為如彼等之
    聲明(二)、(三)所示之處分，核屬無據，不應准許。原審不經言
    詞辯論，為上訴人敗訴之判決，並駁回彼等假執行之聲請，
    核無不合。上訴意旨指摘原判決不當，求予廢棄改判，顯無
    理由，爰不經言詞辯論，駁回上訴。
七、據上論結，本件上訴顯無理由，依民事訴訟法第463條、第
    249條第2項、第78條、第85條第1項前段，判決如主文。
中    華    民    國   100    年    11    月    22    日
                    民事第八庭
                        審判長法  官 許正順
                              法  官 滕允潔
                              法  官 鄭威莉
正本係照原本作成。
如不服本判決，應於收受送達後20日內向本院提出上訴書狀，其
未表明上訴理由者，應於提出上訴後20日內向本院補提理由書狀
（均須按他造當事人之人數附繕本）上訴時應提出委任律師或具
有律師資格之人之委任狀；委任有律師資格者，另應附具律師資
格證書及釋明委任人與受任人有民事訴訟法第466條之1第1項但
書或第2項（詳附註）所定關係之釋明文書影本。如委任律師提
起上訴者，應一併繳納上訴審裁判費。
中    華    民    國   100    年    11    月    22    日
                               書記官 李垂福
附註：
民事訴訟法第466條之1（第1項、第2項）：
對於第二審判決上訴，上訴人應委任律師為訴訟代理人。但上訴
人或其他法定代理人具有律師資格者，不在此限。
上訴人之配偶、三親等內之血親、二親等內之姻親，或上訴人為
法人、中央或地方機關時，其所屬專任人員具有律師資格並經法
院認為適當者，亦得為第三審訴訟代理人。